【裁判字號】    89,訴,40
【裁判日期】    890314
【裁判案由】    損害賠償
【裁判全文】
臺灣嘉義地方法院民事判決  八十九年訴字第四十號
    原        告  甲○○
    兼訴訟代理人  丙○○
    原        告  丁○○
    法定代理人    甲○○
                  丙○○
    被        告  乙○○
右當事人間請求損害賠償事件，本院判決如左：
    主    文
被告應給付原告丙○○新台幣肆萬玖仟參佰伍拾肆元、給付原告甲○○新台幣伍萬貳
仟零貳拾參元、給付原告陳怡文新台幣伍萬伍仟壹佰捌拾捌元。
原告其餘之訴駁回。
訴訟費用由被告負擔百分之三；餘由原告丙○○、陳怡文各負擔十分之三、原告甲○
○負擔十分之一。
    事      實
甲、原告方面：
  一、聲明：被告應給付原告新台幣（下同）三十五萬五千八百四十九元；給付原告
            甲○○八萬零六百二十三元；給付原告丁○○二十萬五千二百八十八元
            。
  二、陳述：
      (一)緣被告於民國八十八年三月十三日一時三十分許駕駛車牌號ＳＸ－九三四八
        號自用小客車，沿台三道路由嘉義縣大埔鄉往台南縣楠西鄉之方向行駛，
        途經該道路三五八公里處（嘉義縣大埔鄉○區○○○路段本應注意且能注意
        汽車在雙向二車道行駛時，在劃有分向限制線之路段不駛入來車之車道內，
        應遵行車道行駛，且行經彎道應減速慢行，竟疏未注意，於與原告丙○○所
        駕駛車內附載其妻即原告甲○○及其十五歲女兒即原告陳怡文車牌車號Ｐ五
        －七六一號自對向車道行駛至之計程車會車時，竟超速行駛，復駛入對向車
        道，與該計程車迎面對撞，致原告丙○○左大趾扭傷，其所載之原告甲○○
        胸部挫傷，右側第五肋骨骨折，原告陳怡文臉部裂傷等情，被告因過失傷害
        之犯行，業經本院八十八年度交易字第二０三號刑事判被告有期徒刑三月，
        ，如易科罰金以三百元（銀元）折算一日在案。
      (二)原告因被告失受傷致受有之損害計有：
        (1)原告丙○○部分：
          醫療費：七百四十九元
          營業損失：原告丙○○以開計程車為業，每日收入一千五百元，自民國
                      八十八年三月十三日起至同年七月二十一日止計一百三十一
                      日之營業損失為一十九萬六千五百元。
          精神慰撫：七萬八千元。
          計程車修理費：八萬元。
        (2)原告甲○○部分：
          醫療費：二千零二十三元。
          精神慰撫金：七萬八千六百元。
        (3)原告陳怡文部分：
          醫療費：五千二百八十八元
          精神慰撫金：二十萬元。
   三、證據：提出診斷證明書三份、奇美醫院收費收據十一紙、汽車行車執照一紙
             、永新汽車修配所估價單乙紙、合約書乙份（以上均為影本）、勞工
             保險卡乙份、在職證明乙份為證。
乙、被告方面：
    一、聲明：駁回原告之訴。
    二、陳述：自認系爭車禍伊有過失，且刑事部分業巳確定。另原告請求一百三十
              一日營業損失無理由。
丙、本院依職權調閱本院八十八年度交易字第二０三號過失傷害刑事案卷。
    理      由
一、本件原告主張：被告於民國八十八年三月十三日一時三十分許駕駛車牌號ＳＸ－
    九三四八號自用小客車，沿台三道路由嘉義縣大埔鄉往台南縣楠西鄉之方向行
    駛，途經該道路三五八公里處（嘉義縣大埔鄉○區○○○路段本應注意且能注意
    汽車在雙向二車道行駛時，在劃有分向限制線之路段不駛入來車之車道內，應遵
    行車道行駛，且行經彎道應減速慢行，竟疏未注意，於與原告丙○○所駕駛車內
    附載其妻即原告甲○○及其十五歲女兒即原告陳怡文車牌車號Ｐ五－七六一號自
    對向車道行駛至之計程車會車時，竟超速行駛，復駛入對向車道，與該計程車迎
    面對撞，致原告丙○○左大趾扭傷，其所載之原告甲○○胸部挫傷，右側第五肋
    骨骨折，原告陳怡文臉部裂傷等情，被告因過失傷害之犯行，業經本院八十八年
    度交易字第二０三號刑事判被告有期徒刑三月。原告所受之傷，業據其提出診斷
    證明書、奇美醫院收費收據為證。按汽車在雙向二車道行駛時，在劃有分向限制
    線之路段不駛入來車之車道內，且行經彎道應減速慢行，道路交通安全規則第九
    十七條第二款及第九十三條第一項第四款分別定有明文。且系爭肇路段限速四十
    公里，而被告亦自承當時車速約每小時公里，是被告於前揭時地駕駛車輛應注意
    能注意而不注意上開規定，仍貿然超速行駛，駛入來車道，以致肇事，致原告受
    有傷害，被告自應負擔過失傷害人之侵權行為責任可明，而本院刑事庭亦同此認
    定，有本院八十八年度交易字第二０三號刑事判決書附卷可參，自堪信原告之主
    張為真實。
二、按故意或過失不法侵害他人權利者，負損害賠償責任；不法侵害他人身體健康，
    被害人雖非財產上之損害，亦得請求賠償相當之金額。又不法毀損他人之物者，
    應向被害人賠償其因毀損所減少之價額，民法第一百八十四條第一項前段、第一
    百九十五條第一項及第一九六條分別定有明文。本件被告過失不法侵害原告並經
    判處罪刑確定在案，巳如前述，揆諸上開法條規定，被告自應負財產上及非財產
    上之損害賠償責任。茲就原告請求之損害，爰逐項審酌如下：
    (一)醫療費用部分：原告丙○○支出藥劑費及診察費計七百四十九元；原告甲○○
                    支出藥劑費、診察費、檢驗費及放射線檢查費共計二千零二十
                    三元；原告陳怡文支出藥劑費、診察費、檢驗費、放射線檢查
                    費、材料費、處置費、證明書費及手術費共計五千二百八十八
                    元，巳據其提出奇美醫院收費收據十一紙為證，經核除原告陳
                    怡文支出之證明書費一百元外，均屬醫療上必要之費用，被告
                    對其醫療費用亦不爭執，是原告丙○○得請求之醫療費為七百
                    四十九元；原告甲○○得請求之醫療費為二千零二十三元；原
                    告陳怡文得請求之醫療費用為五千一百八十八元，超出部分，
                    則為無理由，應予駁回。
    (二)營業損失部分：原告丙○○主張其以開計程車為業，每日所得一千五百元，因
                    本件車禍一百三十一日無法工作，因此請求營業損失一十九萬
                    六千五百元等情，固據其提勞工保險卡、合約書、汽車燃料使
                    用費繳款書為證，惟為被告所否認，參諸告丙○○所受之傷僅
                    係左大趾扭傷，其傷勢輕微並無住院或其不能營業之證明，且
                    原告丙○○亦無法證明其開計程車每日收入為一千五百元，空
                    言請求一十九萬六千五百元之營業損失，洵屬無據，應予駁回
                    。
    (三)汽車修理費部分：原告丙○○主張其向訴外人林國彥承租靠行於天龍汽車行之
                      上開Ｐ五－七六一營業自小客車因本件車禍導致毀損，經修
                      理廠估價，需七萬三千一百二十元修復費用，應由被告賠償
                      等語。經查營業自小客係於八十六年六月七日領照使用，有
                      原告丙○○提出之行車執照影本附卷足參，又該車以七萬一
                      百二十元修復，其中材料費為五萬一千零二十元，工資為二
                      萬二千一百元，有估價單在卷足憑，本件汽車之修理既以新
                      零件更換被損之舊零件，則原告丙○○以修理費作為賠償之
                      依據時，自應將零件折舊部分予以扣除，依行攻院所頒固定
                      資產耐用年數表及固定資產折舊率之規定，營業自小客之耐
                      用年數為五年，依定率遞減法每年折舊千分之三六九，本件
                      營業自小客領照至撞損日八十八年三月十三日，參酌「營利
                      事業所得稅結算申報查核準則」第九十條第八項規定「固定
                      資產提列折舊採用定率遞減法者，以一年為計算單位，其用
                      期間未滿一件者，按實際使用之月數相當於全年之比例計算
                      之，不滿一個月者，以一月計」，該車更換零件部分之折舊
                      為三萬四千五百一十五元（５１０２０×０．３６９×２２
                      ÷１２＝３４５１５，元以下四捨五入），扣除折舊後，原
                      告丙○○請求之零件修理費為一萬六千五百零五元，此外，
                      原告丙○○又支出前述工資二萬二千一百元，其共得請求三
                      萬八千六百零五元。從而，原告丙○○於此範圍內之請求，
                      洵屬正當，應予准許，逾此求之請求則為無據，應予駁回。
    (四)精神慰撫金部分：原告甲○○因本件車禍造成胸部挫傷，右側第五肋骨骨折，
                      原告陳怡文臉部裂傷，精神上自受有極大之痛苦，原告陳天
                      賞僅受左大趾扭傷，傷勢尚屬輕微，爰審酌之身份、地位、
                      經濟能力及原告受之創傷之程度等一切情狀，認原告請求尚
                      嫌過高，應予核減原告甲○○請求五萬元、原告陳怡文請求
                      五萬元、原告丙○○請求一萬元為適當，逾此部分之請求，
                      應予駁回。
三、綜上所述，原告基於侵權行為之法律關係請求被告給付原告丙○○四萬九千三百
    五十四元、給付原告甲○○五萬二千零二十三元、給付原告陳怡文五萬五千一百
    八十八元，洵屬正當，應予准許，逾此部分之請求，即非正當，應予駁回。
四、據上論結，本件原告之訴為一部有理由，一部無理由，依民事訴訟法第七十九條
    但書，判決如主文。
中      華      民      國    八十九    年      三      月    十四      日
~B臺灣嘉義地方法院民事庭
~B    法  官  林淑鳳
右為正本，係照原本作成。
如對本判決上訴須於判決送達後廿日內向本院提出上訴狀
中      華      民      國    八十九    年      三      月      十四    日
~B    書記官  楊福源


司法院資訊處製作；財團法人民間司法改革基金會備份。
